臺灣雲林地方法院刑事裁定
 111年度聲字第365號
聲明異議人  
即  受刑人  李鴻達



上列聲明異議人即受刑人因違反毒品危害防制條例案件，對於臺
灣雲林地方檢察署檢察官之執行指揮（109年度執更字第969號執
行指揮書）聲明異議，本院裁定如下：
    主  文
聲明異議駁回。
    理  由
一、聲請意旨略以：聲明異議人即受刑人甲○○前因多件施用毒品
    案件，經本院各以判決判處罪刑確定，復以裁定定應執行刑
    有期徒刑1年11月確定，嗣經臺灣雲林地方檢察署（下稱雲
    林地檢署）檢察官核發110年度執更字第969號執行指揮書，
    尚未執行。然毒品危害防制條例（下稱毒品條例）已於民國
    109年1月15日修正公布，其中第20條第3項之規定，所謂「3
    年後再犯」，只要本次再犯（不論修正施行前、後），距最
    近一次觀察、勒戒或強制戒治執行完畢釋放已逾3年者，即
    該當之，不因其判刑或執行而受影響，並增訂同條例第35條
    之1過渡規定；且依刑法第2條第3項（從舊從輕主義）之規
    定，處罰或保安處分之裁判確定後，未執行或執行未完畢，
    而法律有變更，不處罰其行為或不施以保安處分者，免其刑
    或保安處分之執行。依據上開規定，聲明異議人施用毒品案
    件，已經觀察、勒戒及強制戒治執行完畢，檢察官上開執行
    指揮書所為有期徒刑1年11月之執行指揮，有所不當，爰依
    法聲明異議，請求另為適當裁定。
二、受刑人或其法定代理人或配偶，以檢察官執行之指揮為不當
    者，得向諭知該裁判之法院聲明異議。查受刑人前①因施用
    毒品案件，經臺灣高等法院臺南分院以108年度上訴字第754
    、755號判決判處有期徒刑11月、10月（共2罪），並定應執
    行有期徒刑1年8月，嗣經最高法院108年台上字第3778號駁
    回上訴，於108年11月6日確定；②因施用毒品案件，經本院
    以109年度訴字第174號判決判處有期徒刑7月，於109年5月1
    9日確定。③上開案件，由本院以109年度聲字第531號裁定定
    應執行有期徒刑1年11月，並於109年9月8日確定，再由雲林
    地檢署檢察官於109年10月8日核發110年度執更字第969號執
    行指揮書執行之等情，有上開裁定書列印本、臺灣高等法院
    被告前案紀錄表在卷可稽，本院並依職權調取上開施用毒品
    案件及定應執行刑案件之全部卷宗（含執行卷宗）核閱無訛
    ，是認被告對檢察官之執行指揮（109年執更字第969號）聲
    明異議，本院應有管轄權。
三、按所謂「檢察官執行之指揮不當」，應係指檢察官有積極執
    行指揮之違法及其執行方法有不當等情形而言（最高法院95
    年度台抗字第486號號裁定意旨參照）。又除法院之確定判
    決或定執行刑之確定裁定有違法情事，經非常上訴或再審程
    序，加以撤銷或變更者外，原確定裁判有其執行力，檢察官
    應據以執行。從而，於法院之確定裁判變更前，檢察官據以
    執行，其執行之指揮即難認有違法或不當（最高法院103年
    度台抗字第624號裁定意旨參照）。亦即，受刑人聲明異議
    之客體，應以檢察官執行之指揮為限。倘受刑人並非針對檢
    察官執行之指揮認有不當，其所為聲明異議於程序上已難謂
    適法，法院自應以裁定駁回其異議（最高法院102年台抗字
    第404號裁定意旨參照）；至原確定裁判是否有認定事實錯
    誤或違背法令之不當，應循再審或非常上訴程序以資救濟，
    應無對之聲明異議之餘地（最高法院108年度台抗字第1274
    號、109年度台抗字第1668號裁定意旨參照）。
四、經查：　
　㈠109年1月15日修正公布、同年7月15日施行之毒品條例第35條
    之1規定：「本條例中華民國108年12月17日修正（109年1月
    15日公布、同年7月15日施行）之條文施行前犯第10條之罪
    （指施用第一、二級毒品罪）之案件，於修正施行後，依下
    列規定處理：偵查中之案件，由檢察官依修正後規定處理
    。審判中之案件，由法院或少年法院（地方法院少年法庭
    ）依修正後規定處理；依修正後規定應為不起訴處分或不付
    審理之裁定者，法院或少年法院（地方法院少年法庭）應為
    免刑之判決或不付審理之裁定。判決確定尚未執行或執行
    中之案件，適用修正前之規定。」足見毒品條例於修正時增
    訂第35條之1，已明定於該條例修正公布施行前，已經判決
    確定尚未執行或執行中之案件，仍適用「修正前」之規定，
    其立法理由並載明：判決確定尚未執行或執行中之案件，基
    於法安定性原則，仍適用修正施行前之規定等語。
　㈢雲林地檢署檢察官核發110年度執更字第969號執行指揮書，
    係執行本院109年度聲字第531號裁定所定之有期徒刑1年11
    月等情，已如前述，由此可知，被告所犯上開毒品案件（詳
    二、㈠、㈡所示）業經裁判確定，具有實質之確定力，非經非
    常上訴或再審程序予以撤銷或變更，不得再行爭執，檢察官
    依法據以執行，並無不當。受刑人雖以前詞聲明異議，然觀
    諸其聲明異議之理由，可知受刑人並非指摘檢察官之執行指
    揮或執行方法有何不當，而係主張前揭本院確定判決所適用
    之法律有誤，應適用新毒品條例規定，而循聲明異議程序救
    濟，請求本院另為適當之裁判（不起訴處分或不付審理），
    然依前揭㈠之說明，此並非屬於刑事訴訟法第484條聲明異議
    所得處理之範圍，本院自無從予以審究，並另為判決。
　㈣再者，受刑人上開毒品案件（詳二、㈠、㈡所示），皆係在此
    次新修正毒品條例於109年7月15日施行生效前所犯並判決確
    定，並非毒品條例第35條之1第1款、第2款所定之「偵查中
    之案件」或「審判中之案件」；而上開定應執行刑案件（詳
    二、㈢所示），並非所謂「施用毒品案件」，而僅係依據上
    開施用毒品案件確定判決所處之罪刑予以合併定刑，縱於毒
    品條例109年7月15日修正生效施行後始告確定，仍不影響受
    刑人上開施用毒品案件（詳二、㈠、㈡所示），均係於毒品條
    例109年7月15日修正生效施行前所為及判決確定之判斷。是
    以，雲林地檢署檢察官核發前揭執行指揮書，據以執行上開
    定應執行刑裁定所定之刑期，當屬毒品條例第35條之1第3款
    所指經判決確定並執行中之案件，自應適用修正施行前之規
    定，而不生依該條第1款、第2款規定適用新法之問題。受刑
    人據上開理由為本件聲明異議，顯然是對新修正之毒品條例
    規定有所誤解，並非可採。
　㈤受刑人另因於109年2月2日之施用第一級毒品行為，經檢察官
    提起公訴，由本院於109年12月31日以109年度訴字第570號
    諭知公訴不受理確定；嗣該施用第一級毒品案件，經本院以
    110年度毒聲字第185號裁定令受刑人入勒戒處所觀察、勒戒
    ，因有繼續施用毒品之傾向，復經本院以110年度毒聲字第4
    57號裁定令受刑人入戒治處所施以強制戒治（受刑人不服，
    抗告後遭臺南高分院以110年度毒抗字第821號駁回確定）等
    情，有上開判決書、裁定書列印本及臺灣高等法院被告前案
    紀錄表在卷可憑。而此施用第一級毒品行為，係於毒品條例
    109年7月15日修正施行前所犯，而於新法修正後尚在審判中
    之案件，依毒品條例第35條之1第2款規定，本即應適用修正
    後毒品條例第20條第3項、第23條第2項規定，另為觀察、勒
    戒或強制戒治之裁定，而與毒品條例修正前所犯並已判決確
    定之上開施用毒品案件（詳二、㈠、㈡所示），依毒品條例第
    35條之1第3款規定，基於法安定性原則，仍適用修正前毒品
    條例規定而為處理，有所不同。是受刑人執上開理由，對檢
    察官刑之執行指揮聲明異議，亦係對新修正毒品條例之規定
    有所誤解，自非可採。
五、綜上所述，雲林地檢署檢察官核發本件執行指揮書，以執行
    受刑人上開施用毒品案件之確定裁判（詳二、㈠至㈢所示），
    自屬有據，檢察官所為之執行指揮既無違法或不當之處，受
    刑人仍執前揭情詞聲明異議，為無理由，應予駁回。
六、依刑事訴訟法第486條，裁定如主文。
中　　華　　民　　國　　111 　年　　5 　　月　　10　　日
                  刑事第五庭    法  官   陳雅琪
以上正本證明與原本無異。　　　　　　　　　
如不服本裁定，應於裁定送達後5日內向本院提出抗告狀（須附
繕本）。
                                書記官  林家莉
中　　華　　民　　國　　111 　年　　5 　　月　　11　　日